臺灣基隆地方法院交通事件裁定　　　　100年度交聲字第502號
移送機關即　交通部公路總局臺北區監理所基隆監理站
原處分機關
異　議　人　林清德
即受處分人
上列異議人即受處分人因違反道路交通管理處罰條例事件，對於
交通部公路總局臺北區監理所基隆監理站於中華民國100年9月15
日以基監字第裁42-RB0000000號裁決書所為之處分（原舉發案號
：基警交字第RB0000000號）聲明異議，本院裁定如下：
    主  文
異議駁回。
    理  由
一、原處分意旨略以：異議人林清德於民國100年8月11日22時20
    分許，駕駛牌照號碼393-LY號營業用小客車，行經基隆市區
    ○○路與孝二路口處，因「駕車行經有燈光號誌管制之交岔
    路口闖紅燈（忠一路左後迴轉）」之違規事實，遂經原舉發
    單位員警當場攔停，並於同日以基隆市警察局基警交字第RB
    0000000號舉發違反道路交通管理事件通知單 （下稱舉發通
    知單）當場製單舉發，異議人收受該舉發通知單後，旋遵期
    於該舉發通知單所載之應到案日期前即100年8月23日到案陳
    述意見，然經原處分機關即交通部公路總局臺北區監理所基
    隆監理站審查後，認受處分人確有上開道路交通之違規行為
    ，乃於100年9月15日依道路交通管理處罰條例第53條第1 項
    、第9條前段、道路交通安全規則第102條第1項第1款、道路
    交通管理事件統一裁罰基準及處理細則第41條第4 項規定，
    以基監字第裁42-RB0000000號裁決書裁處受處分人罰鍰新臺
    幣（下同）2,700元，並記違規點數3點等語。
二、聲明異議意旨略以：異議人駕駛牌照號碼393-LY號計程車於
    上開時間係停在忠一路之計程車招呼站停車格內，非遭警員
    攔停，亦未先行於忠一路與孝二路交岔路口前停等紅燈時，
    佔用機車停等區，該警員取締與事實不符；且異議人當時於
    路口處，係目睹燈號變換為綠燈才向左後方迴轉，行駛至忠
    一路上之計程車招呼站內停車候客，並未闖紅燈，為此具狀
    聲明異議，請求撤銷原處分云云。
三、按汽車駕駛人，行經有燈光號誌管制之交岔路口闖紅燈者，
    處新臺幣1,800 元以上5,400 元以下罰鍰；汽車駕駛人有道
    路交通管理處罰條例第53條情形者，除依原條款處罰鍰外，
    並予以記違規點數3點，道路交通管理處罰條例第53條第1項
    、第63條第1項第3款分別定有明文。
四、經查：
(一)、交通警察製單舉發違反道路交通管理處罰條例所列之違規事
    實，本質上為行政處分，係公務員基於職務上之公權力，依
    法就特定之具體事件所為之具公法上效果之單方面行政行為
    ，如無形式上顯然之瑕疵可指，基於公務員為公法上行為具
    有公信力之原則，該行政行為當可被推定為真正，其據以依
    法處分之事實認定亦為正確無誤，此與民事訴訟法第355 條
    第2 項規定「文書依其程式及意旨得認作公文書，推定其為
    真正」之情形相同。本此公信原則，立法者乃賦予行政機關
    制定違反道路交通事件統一裁罰基準及處理細則，使執行勤
    務員警得當機處分，以達維護交通秩序、安全之行政目的。
(二)、又本件舉發之警員為執勤公務員，就舉發交通違規事件，通
    常多具有一定之考選資格與專業訓練，且執法對象係不特定
    之大眾，故其立場經立法機關推定，應具有客觀、公正與公
    平之特質，無故意偏頗之虞，而其係依道路交通管理處罰條
    例授權所為之職權行使，就汽機車駕駛人是否行經有燈光號
    誌管制之交岔路口闖紅燈之違規行為，亦係倚賴其自身專業
    訓練之認識、判斷，做出立即取締作為，此為社會達成維持
    交通秩序目的所必要。
(三)、本件交通違規係當場立即舉發而非以科學儀器採證之交通違
    規事件，鑑於交通違規事實往往驟然而現、稍縱即逝，若一
    律要求舉發員警不分違規情節，均必須預留證據，俾便事後
    提出供法院審酌，除有現實技術可行性之困難外，勢將大幅
    提高交通管理之行政成本，並嚴重削弱道路交通管理之行政
    效能，此應非立法者制定道路交通管理法規之本意。若舉發
    員警係親眼見聞違規經過，並以證人身分具結後在法院證述
    （即證人即舉發員警謝李斌於本院訊問時證稱：其在值勤位
    置，如何目擊異議人闖越紅燈違規左轉往忠一路方向，當時
    忠一路往文化中心直行方向號誌是紅燈，異議人是從忠一路
    孝二路口迴轉至忠一路計程車招呼站等語），仍不失為認定
    交通違規事實有無之證據方法。是本件案發時，異議人之違
    規係出剎那間，故不能因警員提不出異議人違規之錄影或照
    片為證，即否定異議人之違規事實。
(四)、另交通事件性質上屬行政法範疇，公務員一切行政行為若均
    須預留證據以證其實，則國家行政勢必窒礙難行，準此，公
    務員依法所為行政處分，本具公法上推定之效力，受處分人
    對行政處分有所不服，原則上需負舉證之義務，核與民、刑
    事訴訟程序之舉證責任尚有不同。本件受處分人坦承忠一路
    與孝二路之交岔路口，並不得迴轉或左轉，亦不否認伊當時
    確係先在路口處停等紅燈，並承認有自路口處違規向左後方
    迴轉駛至忠一路公車下車處附近之計程車招呼站之事實，僅
    否認有闖紅燈之行為，辯稱係綠燈亮起後，才違規左後迴轉
    至忠一路上，欲搭載在忠一路邊招攬計程車之乘客。然本件
    舉發員警證稱，該路口設有燈號，惟綠燈燈號僅直行及右轉
    ，是縱燈號為綠燈，亦僅能直行往文化中心方向或右轉孝二
    路，不能自該路口處迴轉至忠一路之客運車或公車下車處，
    其當時係騎乘警用機車在該路口機車停等區內等候號誌變換
    ，其機車停等位置即在異議人駕駛之計程車旁右側（即計程
    車在左、警用機車在右），異議人之計程車並未停等於機車
    停等區後方之最內側車道上，前方車身已停滯於機車停等區
    內，且異議人未待號誌變換為綠燈，即向左後方迴轉至忠一
    路上計程車招呼站，此業據證人具結證述甚明，是證人當時
    即身處在異議人之計程車旁，親眼目睹異議人闖紅燈迴轉後
    ，旋即駕警用機車跟著異議人之計程車迴轉，欲執行開單取
    締職務，容無誣陷或錯看之可能，嗣並就其親眼見聞於受有
    具結程序及偽證罪擔保之情形下，於法院到庭為證述，其所
    為之前開證詞，已就其親眼目睹過程，提出詳實之說明，本
    院復查無員警有何設詞構陷或舉發錯誤之證據，足資證明警
    員有捏造事實、違法取締之情事，亦無何違背一般經驗或論
    理法則之情形，其前揭證述之情節非虛，自堪以採信，足證
    異議人確有於上揭時、地行經上開路口紅燈迴轉之違規行為
    。是異議人僅空言否認有闖紅燈，僅有違規迴轉之情事，顯
    係避重就輕之詞，不足採信。
(五)、按法院對行政機關所為行政處分的司法審查，除該裁量處分
    之作成有逾越權限或濫用權力之情形而應以違法論者外，法
    院依法應予以尊重，而據以作成有限之司法審查，不能自行
    取代行政機關之施政作為，亦無從對該裁量行使之妥當性加
    以審究，此係維護權力分立原則所必須。交通違規事件之認
    定，本院自當尊重員警本於專業及對事實真相之熟知所為之
    決定，僅於其判斷或裁量違法或顯然不當時，始得予撤銷或
    變更。準此，本院認系爭交通違規之裁罰並無違法或顯然不
    當，已如前述，是異議人之異議無理由。
(六)、綜上所述，異議人於上揭時、地確有「行經有燈光號誌管制
    之交岔路口闖紅燈」之違規事實，原處分機關就異議人「行
    經有燈光號誌管制之交岔路口闖紅燈」之違規行為，依道路
    交通管理處罰條例第53條第1項及第63條第1項第3 款規定，
    裁處異議人罰鍰2,700元並記違規點數3點，核無違誤。從而
    ，本件異議人之異議為無理由，應予駁回。
五、據上論斷，應依道路交通管理處罰條例第87條、道路交通案
    件處理辦法第18條，裁定如主文。
中    華    民    國   100    年    12    月    13    日
                  交通法庭法  官  李辛茹
以上正本證明與原本無異。
對於本件裁定如有不服，應於收受送達後5 日內，向本院提出抗
告書狀，敘述抗告之理由，抗告於臺灣高等法院。
中    華    民    國   100    年    12    月    13    日
                          書記官  劉珍珍